臺灣高雄地方法院民事裁定
110年度消債更字第149號
聲  請  人  李秀芳  
0000000000000000

0000000000000000

代  理  人  郭季榮律師
上列當事人因消費者債務清理事件聲請更生，本院裁定如下：
    主  文
聲請人李秀芳自中華民國一一○年九月十五日下午四時起開始更
生程序。
命司法事務官進行本件更生程序。
    理  由
一、聲請意旨略以：伊有不能清償債務情事，前向本院聲請調解
    債務清償方案，惟調解不成立。伊又未經法院裁定開始清算
    程序或宣告破產，爰聲請更生等語。
二、按債務人不能清償債務或有不能清償之虞者，得依本條例所
    定更生或清算程序，清理其債務；債務人無擔保或無優先權
    之本金及利息債務總額未逾新臺幣（下同）12,000,000元者
    ，於法院裁定開始清算程序或宣告破產前，得向法院聲請更
    生；法院開始更生程序之裁定，應載明其年、月、日、時，
    並即時發生效力；法院開始更生或清算程序後，得命司法事
    務官進行更生或清算程序，必要時得選任律師、會計師或其
    他適當之自然人或法人1人為監督人或管理人，消費者債務
    清理條例（下稱消債條例）第3條、第16條第1項、第42條第
    1項、第45條第1項分別定有明文。
三、經查：
  ㈠聲請人前於民國110年3月18日提出債權人清冊，向本院聲請
    調解債務清償方案，經本院110年度司消債調字第129號受理
    ，於110年4月26日調解不成立，聲請人於同日以言詞聲請更
    生等情，業經本院依職權調取上開調解卷宗核閱無訛。
  ㈡聲請人於107年度無申報所得，108年至109年申報所得各為40
    8,000元，平均每月所得各為34,000元，名下有經高雄農會
    設定1,200,000元抵押權之房屋1筆、土地2筆，現值共計1,4
    87,500元（土地並非房屋坐落之基地，附此敘明），有台灣
    人壽保單價金898元、安聯人壽保單解約金80,230元（前於1
    08年12月17日、109年12月28日各領取理賠金12,100元、35,
    550元，另原有保單號碼QL00000000號，業於109年2月19日
    解約，領回160,825元解約金、398元收益分配退費）、新光
    人壽保單解約金252,459元（前於108年11月13日、109年11
    月13日各領取10,000元生存保險金），至全球人壽保單部分
    ，無解約金，中國人壽保單部分，亦無解約金（前於109年1
    2月26日領取1,500元、5,950元理賠金，另於110年1月11日
    領取30,850元理賠金）；又聲請人自108年1月1日起於新保
    時潔企業行任職，109年1月起則於造全企業有限公司任職，
    因新保時潔企業行與造全企業有限公司係同一雇主，是均係
    處理新保時潔企業行、造全企業有限公司之帳務，108年4月
    至12月實領收入共計318,000元，109年實領收入共計408,00
    0元（平均每月收入約34,000元），另自108年3月起經友人
    阿惠介紹，兼職從事流水席之端菜、收拾碗盤等工作，每次
    1,000元，平均每月收入約3,000元，現因疫情，已久未兼職
    ，亦未領取補助或給付等情，有108年綜合所得稅各類所得
    資料清單及財產歸屬資料清單【本院110年度司消債調字第1
    29號卷（下稱調卷）第17至18頁】、107年及109年稅務電子
    閘門財產所得調件明細表（本案卷第21頁、第24頁）、財產
    及收入狀況說明書（調卷第15頁）、債權人清冊（調卷第3
    頁）、戶籍謄本（本案卷第72頁）、勞工保險被保險人投保
    資料表（調卷第19頁）、個人商業保險查詢結果表（本案卷
    第70頁）、財團法人金融聯合徵信中心前置協商專用債權人
    清冊（調卷第4至6頁）、信用報告（本案卷第67至69頁）、
    社會補助查詢表（本案卷第17至19頁）、租金補助查詢表（
    本案卷第20頁）、勞動部勞工保險局函（本案卷第28頁）、
    勞動部勞動力發展署高屏澎東分署函（本案卷第81頁）、土
    地及建物登記謄本（調卷第21至22頁）、楠梓地政事務所函
    （本案卷第31至49頁）、高雄市高雄地區農會陳報狀（本案
    卷第105至111頁）、存簿（本案卷第74至75頁）、健保投保
    紀錄（本案卷第71頁）、在職證明書（調卷第20頁、本案卷
    第118頁）、造全企業有限公司陳報狀（本案卷第82頁）、
    中國人壽保險股份有限公司函（本案卷第112至113頁）、臺
    灣人壽保險股份有限公司函（本案卷第26至27頁）、全球人
    壽保險股份有限公司函（本案卷第29至30頁）、安聯人壽保
    險股份有限公司函（本案卷第50至51頁）、新光人壽保險股
    份有限公司陳報狀（本案卷第103至104頁）等附卷可證。依
    聲請人上述工作、收入及財產情況，堪認以其109年於造全
    企業有限公司平均每月收入34,000元，核算其償債能力，較
    為妥適。
  ㈢關於聲請人必要生活費用部分，聲請人主張每月支出18,368
    元（包含每月房屋租金4,500元）云云，並提出租賃契約（
    本案卷第79至80頁）為證。惟按債務人必要生活費用，以最
    近1年衛生福利部或直轄市政府所公告當地區每人每月最低
    生活費1.2倍定之，消債條例第64條之2第1項定有明文。本
    院參酌衛福部社會司所公告110年度高雄市最低生活費為13,
    341元，又該最低生活費用之標準，係照當地最近1年平均每
    人可支配所得中位數60％訂定，依其基準之家庭收支調查報
    告調查表格式所示有關經常性支出之調查項目，包括利息支
    出、食品、衣著、房租及水費、電費、醫療保健、交通、娛
    樂、教育等，已涵蓋聲請人所陳報之支出項目。是本院認聲
    請人必要生活費用以最低生活費之1.2倍即16,009元計算已
    足，逾此範圍難認必要。
　㈣承上，聲請人目前每月收入34,000元，扣除個人必要支出16,
    009元後，剩餘17,991元，而聲請人目前負債總額為3,799,3
    07元（調卷第34至40頁、第45頁、第47頁，包括：台北富邦
    銀行、花旗銀行、聯邦銀行、遠東銀行、凱基銀行、台新銀
    行、高雄農會），扣除聲請人名下房地價值（因不論是否扣
    除抵押權所擔保之債權金額，均無礙於更生淮駁之結果，故
    暫不予扣除）、台灣人壽、安聯人壽、新光人壽保單價金暨
    解約金後，以每月所餘逐年清償，至少須約9年【計算式：
    （3,799,307－1,487,000－000－00,230－252,459）÷17,991÷12
    ≒9】始能清償完畢，應認其已不能清償債務。此外，聲請人
    無擔保或無優先權之債務總額未逾12,000,000元，且無消債
    條例第6條第3項、第8條或第46條各款所定駁回更生聲請之
    事由存在。則聲請人聲請更生為有理由，應予准許，爰命司
    法事務官進行本件更生程序。
四、依消債條例第11條第1 項、第45條第1 項、第16條第1 項，
    裁定如主文。
中　　華　　民　　國　　110 　年　　9 　　月　　15　　日
              　　民事庭　　法　官　賴寶合
以上正本係照原本作成。
本裁定不得抗告。
中　　華　　民　　國　　110 　年　　9 　　月　　15　　日
  　                        書記官　胡美儀